臺灣高等法院高雄分院刑事判決　　　　　　　　　九十一年度上訴字第一三七六號
　　上訴人　台灣高雄地方法院檢察署檢察官
　　被　告　丙○○
右上訴人因被告偽證案件，不服臺灣高雄地方法院九十一年度訴字第一二二五號中華
民國九十一年六月六日第一審判決（起訴案號：臺灣高雄地方法院檢察署八十九年度
偵字第二一八九三號、九十年度偵字第一五三三五號），提起上訴，本院判決如左：
      主  文
上訴駁回。
      理  由
一、公訴意旨略以：緣已判決確定之被告朱宏益與被告丙○○二人因酒醉駕駛翻車，
    乃於民國八十九年三月二十六日零時三十分許，在高雄縣旗山鎮○○街阿卿檳榔
    攤前，共同搭乘已判決確定之被告乙○○所駕駛車號ＰＴ—六八０號計程車，要
    求乙○○往高雄縣阿蓮鄉方向行駛，途中朱宏益因酒醉揮拳騷擾被告丙○○與乙
    ○○，並要求乙○○駕車返回上揭檳榔攤命被告丙○○下車，被告丙○○下車後
    ，朱宏益再度命乙○○駕車在阿蓮鄉與旗山鎮間數度往來，復要求欲親自駕駛計
    程車，乙○○因數次遭朱宏益毆打而心生氣憤，竟基於傷害之犯意，徒手毆打朱
    宏益，並於毆打後逃離現場，朱宏益因而受有頭部外傷及口腔內膜挫裂傷之傷害
    。朱宏益遭毆打後因不甘受辱，乃基於毀損之犯意，池路旁磚頭砸毀乙○○遺留
    在現場之上開計程車後方擋風玻璃及板金，足以生損害於乙○○。經朱宏益、乙
    ○○訴請高雄縣警察局旗山分局移送臺灣高雄地方法院檢察署偵辦後，朱宏益為
    求卸責，竟於九十年二月十八日十九時許，央求被告丙○○於偵查庭作偽證，被
    告丙○○乃基於偽證之犯意，明知自己於前揭犯罪時地並未在現場，仍於同年二
    月二十日十六十二十分許，在台灣高雄地方法院檢察署第十一偵查庭接受檢察官
    訊問時，謊稱在現場親眼目睹乙○○毆打朱宏益成傷，就該案情有重要關係之事
    項，於供前具結而為虛偽陳述，復於同年八月七日十五時四十分許，在台灣高雄
    地方法院檢察署第十偵查庭接受訊問時，仍就案情有重要關係之事項供後具結。
    因認被告丙○○涉犯刑法第一百六十八條偽證罪嫌云云。
二、按犯罪事實應依證據認定之，無證據不得推定其犯罪事實；又不能證明被告犯罪
    ，應諭知無罪之判決。刑事訴訟法第一百五十四條及第三百零一條分別定有明文
    。又按刑事訴訟法上所謂認定犯罪事實之證據，係指足以認定被告確有犯罪行為
    之積極證據而言，如未能發現相當證據或證據不足以證明，自不能以推測或擬制
    之方法，以為裁判基礎，最高法院二十九年上字第三一０五號及四十年台上字第
    八十六號分別著有判例；而認定不利於被告之事實，須依積極證據，苟積極證據
    不足為不利被告之認定時，即應為有利於被告之認定，更不必有何有利之證據，
    亦有最高法院三十年上字第八一六號判例可資參照。
三、公訴人認被告丙○○涉犯刑法第一百六十八條偽證罪嫌，無非係以被告丙○○之
    自白、證人盧泰卿及柯瑞芳之陳述、證人結文二份為其論罪之依據。
四、惟訊據被告丙○○堅決否認有何公訴人所指之偽證犯行，於原審審理中辯稱：其
    確實有見到乙○○毆打朱宏益，且於事後將朱宏益送至旗山醫院治療等語。嗣於
    本院審理中改辯稱：「我當時是沒有看到乙○○打朱宏益，是朱宏益向我講的。
    當時我有親眼看到朱宏益嘴巴流血，我有送他到兩個醫院去醫治」，「我沒有說
    親眼看到乙○○打朱宏益，我是說我有看到朱宏益流血」等語。
五、經查：訊之證人乙○○於警訊及原審法院審理時陳稱：「是他（即朱宏益）他上
    我的計程車時，先打傷與他一起坐車的年輕人（即被告丙○○）後又趕他下車，
    然後在旗山街內繞了二個多小時，他就叫我車子讓他開，我跟他說你有喝酒不能
    開車，而他就用拳頭打我的頭了，我不理會他，而於第二次時又打我的頭且用手
    勒住我的脖子，我便緊急煞車，於是下車後便與他互相打架了，我沒有持任何物
    品，我是徒手跟他打架的，後來我看見跟他在一起的年輕人在旁持木棒過來，我
    看見便馬上跑了，而計程車便被他持磚塊打破玻璃及板金」、「‧‧‧‧‧‧我
    載他們共二個人，他們都喝醉了，在車上朱宏益先打前座的年輕人把他趕下車，
    朱宏益要開車我不讓他開，他就打我咬我，然後我就停下車要跑，他追出來抱住
    我的腳，我就跌倒，我要掙脫他掙不開時，我有跟他扭打，我看到之前被朱宏益
    趕下車的朋友拿了一支棍子來，‧‧‧‧‧‧」、「‧‧‧‧‧‧最後丙○○確
    實有拿東西朝我車子來，我就趕快跑了」等語明確，復於本院審理中證稱：「在
    檳榔攤那裡，我與朱宏益互毆，被告在旁邊有看到我們在打架。」等情，另證人
    朱宏益亦於警訊、偵查及原審審理中證稱：「‧‧‧‧當時是我搭他（即乙○○
    ）的計程車從旗山欲往阿蓮鄉，剛坐不久，他就不分青紅皂白的持不明物打向我
    的頭部，致我的頭部流血，而我的另二位朋友看見過來問我有什麼事，乙○○緊
    張逃跑，留下他的計程車‧‧‧‧‧‧」、「‧‧‧‧‧‧我朋友來問他（即乙
    ○○）為何打我，他就跑了，我覺得很生氣就拿磚頭砸他的車，我朋友叫我不要
    砸了，要送我到醫院」等語在卷，足認乙○○與朱宏益發生扭打當時，被告丙○
    ○確實有在現場親眼目睹（否則豈會即時過來現場），又朱宏益確因與乙○○扭
    打，而受有頭部外傷、口腔內膜挫裂傷一節，有萬民醫院診斷證明書一紙為憑，
    則被告丙○○於檢察官偵訊時到庭結證稱：看見乙○○打朱宏益，朱宏益嘴巴流
    血，其乃向乙○○詢問發生何事，乙○○便跑了等語，即無何虛偽不實可言。雖
    被告丙○○於檢察官偵查中坦承確有偽證犯行不諱，並於檢察官偵查中及本院審
    理中自承當時並未在場目睹等情，惟乙○○與朱宏益當時確有發生扭打，且朱宏
    益確有受傷，已如前述，縱其並未在場目睹，其依據朱宏益之受傷情形所陳述之
    事實，亦難認有何虛偽之可言，不能僅憑其坦承犯偽證罪，遽為其不利之認定。
    至證人即阿卿檳榔攤負責人盧泰卿僅陳稱朱宏益、丙○○二人搭乘乙○○所駕駛
    之計程車離去，離去時並未發生任何事情，離去後發生何事其並不知情等語，證
    人柯瑞芳則證稱：當天經他人通知朱宏益在旗山鎮翻車，其趕往現場拿五千元予
    朱宏益，再搭載朱宏益、丙○○二人至阿卿檳榔攤，請朱宏益、丙○○二人自行
    坐計程車後，其即離去等語明確，顯見證人盧泰卿、柯瑞芳二人對於朱宏益、丙
    ○○搭乘乙○○所駕駛之計程車離開檳榔攤後所發生之事並不知情，從而自難以
    其二人之證述為不利於被告丙○○之認定。此外，本院復查無其他積極證據足資
    審認被告丙○○有何公訴人所指之偽證犯行，揆之前揭法條及判例意旨，被告丙
    ○○被訴犯罪，尚屬不能證明。
六、原審因而為被告丙○○無罪之判決，核無不合，檢察官上訴意旨，仍執前詞，指
    摘原判決不當，為無理由，應予駁回。
七、同案被告朱宏益、乙○○已經原審判決確定。
據上論結，應依刑事訴訟法第三百六十八條，判決如主文。
本案經檢察官鄭文貴到庭執行職務。
中    華    民    國     九十一     年       十       月      九        日
                              臺灣高等法院高雄分院刑事第九庭
                                  審判長法官  張明松
                              法官  江泰章
                                        法官  任森銓
右甲本證明與原本無異。
檢察官如不服本判決應於收受本判決後十日內向本院提出上訴書狀，其未述上訴理
由者，並得於提起上訴後十日內向本院補提理由書狀（均須按他造當事人之人數附繕
本)。
                                      書記官  施耀程
中    華    民    國     九十一     年       十       月     十一       日
                                                                        Ｋ
